臺灣高雄地方法院刑事判決　　　　　　100年度審易字第614號
公　訴　人　臺灣高雄地方法院檢察署檢察官
被　　　告　范成坤
上列被告因竊盜案件，經檢察官提起公訴（100 年度偵字第2641
號），本院判決如下：
    主  文
范成坤犯攜帶兇器竊盜未遂罪，累犯，處有期徒刑柒月。扣案之
鐵剪刀壹支、美工刀貳支，均沒收。
    事  實
一、范成坤前於民國98年間，因施用毒品案件，經本院以97年度
    審訴字第5870號判處有期徒刑8 月確定，於98年11月17日縮
    刑期滿執行完畢。詎范成坤猶不知悔改，意圖為自己不法之
    所有，而基於竊盜之犯意，先於100 年1 月5 日15時50分許
    ，騎乘車牌號碼GK2- 026號重型機車，持客觀上足以作為兇
    器使用之鐵剪刀1 支、美工刀2 支等工具，前往高雄市○○
    區○○路25號李秉家所有，無人居住之空屋（侵入住居部分
    未據告訴），以鐵剪刀將李秉家所有之電纜線（非屬電業法
    第105 條之電線及其他供電設備）剪斷置於地上後，先行離
    去。嗣范成坤於同日17時返回上址，欲將其上開剪斷之電纜
    線（重量約5 公斤，價值約新臺幣【下同】5,000 元）搬置
    於機車腳踏板，惟於尚未得手之際，即為李政學報警當場查
    獲，並扣得上開電纜線、鐵剪刀1 支、美工刀2 支，始查悉
    上情。
二、案經高雄市政府警察局三民第二分局移送臺灣高雄地方法院
    檢察署檢察官偵查起訴。
    理  由
一、按被告以外之人於審判外之言詞或書面陳述，除法律有規定
    者外，不得作為證據；又被告以外之人於審判外之陳述，雖
    不符刑事訴訟法第159 條之1 至第159 條之4 之規定，而經
    當事人於審判程序同意作為證據，法院審酌該言詞陳述或書
    面陳述作成時之情況，認為適當者，亦得為證據；當事人、
    代理人或辯護人於法院調查證據時，知有第159 條第1 項不
    得為證據之情形，而未於言詞辯論終結前聲明異議者，視為
    有前項之同意。刑事訴訟法第159 條第1 項、第159 條之5
    分別定有明文。經查，本判決所引用之各項證據資料，其屬
    於被告以外之人於審判外之言詞、書面陳述者，均據本院於
    調查證據程序逐一提示並告以要旨，檢察官、被告均知該等
    證據為被告以外之人之審判外陳述，均未於言詞辯論終結前
    聲明異議，本院審酌上開證據作成時之情況，亦無不當取供
    等情形，認為以之作為本案之證據亦屬適當，依刑事訴訟法
    第159 條之5 規定，應有證據能力。
二、訊據被告范成坤固於警詢及偵查中就上揭事實坦承不諱，惟
    於本院審理中改口稱：我第一次到現場去是想要上廁所，我
    有看到電線在地上，但我沒有拿剪刀剪斷電線，也沒有把電
    線拿走就離開。我第二次回現場時確實係想竊取上開電線，
    但還沒到手就被警察查獲。扣案工具是我工作所用，放在機
    車內沒有拿出來云云。經查：
  (一)本件被告范成坤先於100 年1 月5 日15時50分許，騎乘車牌
    號碼GK2-026 號重型機車，持客觀上足以作為兇器使用之鐵
    剪刀1 支、美工刀2 支等工具，前往上開地點，以鐵剪刀將
    李秉家所有之電纜線剪斷置於地上後，先行離去，再於同日
    17時返回上址，欲竊取走上開剪斷之電纜線時，為警當場查
    獲，並扣得上開工具之事實，業據被告於警詢及偵查中自白
    不諱，且經證人李秉家於警詢中證稱：我所有之高雄市○○
    區○○路25號空屋內，有遭竊一批約5 公斤，價值約5,000
    元之電線，我不知何時被竊取，但有看到電線係以鐵剪刀類
    之物品剪斷等語（偵卷第6 頁）；及證人李政學於警詢中證
    稱：100 年1 月5 日16時許，我在案發現場附近工作，突然
    一陣狗吠聲，我覺得奇怪出外查看，發現被告在高雄市○○
    區○○路25號空屋內拿1 支剪刀爬上梯子在剪電線。被告後
    來離去，又再於16時55分許返回，我就報警由警察將被告逮
    捕等語明確（偵卷第7 頁），並有高雄市政府警察局三民第
    二分局搜索扣押筆錄及扣押物品目錄表（偵卷第8 至10頁）
    、高雄市政府警察局三民第二分局贓物認領保管單（偵卷第
    11 頁 ）、監視錄影器翻拍照片6 張（偵卷第12至14頁）、
    蒐證照片8 張（偵卷第15至18頁）等證據在卷可稽。而依上
    開蒐證照片之內容可知，案發現場確實有木梯1 個（偵卷第
    15頁），遭竊電線放置在原地地上，且呈平整之斷面，電箱
    上殘留之電線部分亦然（偵卷第15、18頁），顯係以剪刀類
    之工具將之剪斷，而警方亦確實在被告處起出鐵剪刀1 支、
    美工刀2 支（偵卷第18頁）；及被告騎乘上開機車返回現場
    時，有刻意以口罩罩住上開機車之車牌，以遮掩其車號（偵
    卷第17頁），避免遭人發覺，益徵其主觀上有竊盜之犯意。
    綜上諸情及證據，足認被告確實有先以鐵剪刀剪斷被害人所
    有之電纜線，離去後，再伺機返回現場竊取之行為。
  (二)被告雖於本院審理中改以前詞置辯，否認有持鐵剪刀剪斷電
    線云云，惟此與其警詢及偵查中之自白內容不符，且被告並
    不爭執其警詢及偵查中自白之任意性（院卷第54頁），前後
    所述已屬矛盾，實有事後卸責之情。再者，證人李政學於本
    院審理中到庭具結證稱：案發當時我在高雄市○○區○○路
    25號附近準備上班，起初看到被告坐在機車上抽菸，後來我
    聽到狗叫聲，出來就看到被告拿樓梯架在牆壁上，並用1 支
    剪刀在剪電箱之電線。我是親眼看到被告拿剪刀在剪電線，
    我看到後就入內打電話報警，等警察到後，被告已不見。我
    後來第2 次出來，有看到電線在地上，被告則在屋外停機車
    ，剛好我看到路上有2 位警察，就向他們告知被告位置，警
    察就過去盤查被告。被告第2 次返回現場時，還沒走到放置
    電線之處，即為警查獲等語明確（院卷55至58頁），所述與
    其警詢中之證述及卷附物證內容相符，且證人李政學於本院
    上開作證過程中，並當庭指認持剪刀剪電線之人確係被告本
    人無誤（院卷第58頁），本院認證人李政學於作證時前後一
    致，態度明確，且與被告素無恩怨，衡情應無甘冒遭受刑事
    追訴之風險而作偽證，其證述及指認應堪以採信。是以，被
    告上開辯稱並未持剪刀剪斷電線云云，並不可採，其於警詢
    及偵查中具任意性之自白，與上開證人證述及卷內物證相符
    ，較為可信。從而，本件事證明確，被告上開犯行堪以認定
    ，應依法論科。
三、論罪科刑：
  (一)按行為後法律有變更者，適用行為時之法律。但行為後之法
    律有利於行為人者，適用最有利於行為人之法律；刑法第2
    條第1項定有明文。查被告行為後，刑法第321條第1項第3款
    關於攜帶兇器竊盜罪之規定，於100年1月26日修正公布，並
    於100年1月28日起施行。修正前之刑法第321條第1項第3 款
    就攜帶兇器而犯竊盜罪，法定刑原規定為「處6月以上5年以
    下有期徒刑」，被告行為後則修正為「處6月以上、5年以下
    有期徒刑，得併科新臺幣10萬元以下罰金」，法定刑顯較修
    正前為重，經比較後，自以修正前之刑法第321條第1項第3
    款之規定較有利於被告，而應適用上開修正前之規定。次按
    刑法第321條第1項第3 款攜帶兇器加重竊盜罪，係以行為人
    攜帶兇器為其加重條件，此所謂兇器，其種類並無限制，凡
    客觀上足對人之生命、身體、安全構成威脅，具有危險性之
    兇器均屬之；且祇須行竊時攜帶此種具有危險性之兇器為已
    足，並不以攜帶之初即有行兇之意圖為必要。查本件被告持
    鐵剪刀1 支及美工刀2 支至上開地點行竊，該等工具之材質
    均為鐵製、質地堅硬，且前端尖銳，有扣案鐵剪刀1 支、美
    工刀2 支及卷附照片1 張（偵卷第16頁）可證，若用以攻擊
    人體，勢將造成人身之傷害，綜此足認被告所持該等工具客
    觀上可對人之生命、身體、安全構成威脅，具有危險性，要
    屬刑法第321 條第1 項第3 款所定兇器無訛，是被告攜帶客
    觀上可為兇器之鐵剪刀1 支及美工刀2 支，進而欲竊取上開
    物品，業已該當刑法攜帶兇器加重竊盜罪之構成要件甚明。
  (二)次按竊盜罪既遂未遂之區別，應以行為人已否將所竊之物移
    置於自己實力支配下為標準；刑法上竊盜罪既遂未遂區分之
    標準，係採權力支配說，即行為人將竊盜之客體，移入一己
    實力支配之下者為既遂，若著手於竊盜，而尚未脫離他人之
    持有，或未移入一己實力支配之下者，則為未遂，最高法院
    分別著有84年度台上字第2256號、第4127號判決意旨可資參
    照。查本件被告第1 次至案發現場時，雖持鐵剪刀剪斷被害
    人所有之電線，顯已著手實行攜帶兇器竊盜之構成要件，但
    其將上開剪斷之電線先置於原地即先行離開，則其雖已破壞
    原所有人即被害人就上開電線之實力支配關係，惟此時尚未
    將之移入自己實力支配之下。而被告第2 次至案發現場時，
    上開電線仍置於原地，被告尚不及搬運即為警查獲，除有證
    人李政學上開之證述外，另有本院向查獲員警詢問之公務電
    話記錄1 紙（院卷第51頁）附卷可按，亦未建立新持有支配
    關係。是被告本件應僅屬攜帶兇器竊盜之著手階段，尚未達
    既遂之階段，則核被告所為，係犯修正前刑法第321 條第2
    項、第1 項第3 款之攜帶兇器竊盜未遂罪，檢察官起訴書認
    被告係犯攜帶兇器既遂罪，容有未恰。被告攜帶兇器著手實
    行竊盜，尚未得逞即為警查獲，為未遂犯，情節較輕，爰依
    刑法第25條第2 項之規定，按既遂犯之刑減輕之。又被告前
    因施用毒品案件，經本院以97年度審訴字第5870號判處有期
    徒刑8 月確定，於98年11月17日縮刑期滿執行完畢乙情，有
    臺灣高等法院被告前案紀錄表1 份存卷供參，其於受有期徒
    刑執行完畢後，5 年以內故意再犯本件有期徒刑以上之罪，
    為累犯，應依刑法第47條第1 項規定，加重其刑，並與前開
    減輕事由，依法先加後減之。本院審酌被告正值中壯之年，
    身心無礙，不思以己力正當賺取財物，反貪圖私利，欲不勞
    而獲，攜帶兇器至上開地點竊取被害人所有之電線，因為警
    當場查獲，始未得逞，不僅未尊重他人之財產權，亦影響社
    會治安非微，可見其法紀觀念極為薄弱，所為實有不該；參
    以被告犯後供詞反覆，未見其確有悔意；並考量被告攜帶兇
    器之種類、數量、未持兇器攻擊他人，及被告之智識程度為
    高中肄業，從事板模工作，每月收入約3 萬餘元等一切情狀
    ，量處如主文所示之刑，以示懲儆。至扣案之鐵剪刀1 支、
    美工刀2 支，為被告所有，業據被告自承在卷（院卷第59頁
    ），且係供被告犯本件之罪所用之物，自應依刑法第38條第
    1 項第2 款之規定，均宣告沒收之。
據上論斷，應依刑事訴訟法第299 條第1 項前段、刑法第2 條第
1 項前段、第321 條第2 項、第1 項第3 款（修正前）、第25條
第2 項、第47條第1 項、第38條第1 項第2 款，判決如主文。
本案經檢察官王清海到庭執行職務。
中    華    民    國   100    年    6     月    30    日
                  刑事第十庭    法  官 林裕凱
以上正本證明與原本無異。
如不服本判決應於收受判決後10日內向本院提出上訴書狀，並應
敘述具體理由。其未敘述上訴理由者，應於上訴期間屆滿後20日
內向本院補提理由書(均須按他造當事人之人數附繕本)「切勿逕
送上級法院」。
中    華    民    國   100    年    6     月    30    日
                                書記官  黃振祐
附錄所犯法條
中華民國刑法第321條（修正前）
犯竊盜罪而有左列情形之一者，處6 月以上、5 年以下有期徒刑
：
一、於夜間侵入住宅或有人居住之建築物、船艦或隱匿其內而犯
    之者。
二、毀越門扇、牆垣或其他安全設備而犯之者。
三、攜帶兇器而犯之者。
四、結夥三人以上而犯之者。
五、乘火災、水災或其他災害之際而犯之者。
六、在車站或埠頭而犯之者。
前項之未遂犯罰之。